臺灣桃園地方法院民事判決　　　　　　　 94年度訴字第750號
原　　　告　己○○
訴訟代理人　謝清傑律師
複　代理人　王唯鳳律師
被　　　告　丁○○
兼法定代理人戊○○
共　　　同
訴訟代理人　謝孟儒律師
　　　　　　蘇明淵律師
上列當事人間請求損害賠償事件，於民國94年10月27日言詞辯論
終結，本院判決如下：
    主  文
被告應連帶給付原告新台幣伍拾陸萬陸仟貳佰拾捌元，及自民
國九十四年六月十六日起至清償日止，按週年利率百分之五計算
之利息。
原告其餘之訴駁回。
訴訟費用由被告連帶負擔百分之六十七，餘由原告負擔。
本判決第一項於原告以新台幣壹拾捌萬玖仟元供擔保後，得假執
行；被告如以新台幣伍拾陸萬陸仟貳佰拾捌元為原告預供擔保
，得免為假執行。
原告其餘假執行之聲請駁回。
    事實及理由
一、本件原告起訴主張：其於民國94年2 月22日晚上，與同事多
    人至同事即訴外人李義福住處飲酒，席間被告丁○○因與雇
    主即訴外人許鍾西發生爭執，竟以酒瓶毆打許鍾西，經在場
    之人將許鍾西送醫後，訴外人呂進義乃為此與被告丁○○發
    生爭執，原告將呂進義抱住後，勸被告丁○○先行離去。嗣
    被告丁○○至停車場開車欲離去時，呂進義將原告往停車場
    方向拖行，此時，被告丁○○竟駕駛車號LC-5885 號自用小
    客車撞擊原告及呂進義，造成原告受有右膝挫傷、左閉鎖性
    跟骨骨折、右閉鎖性踝骨骨折、右脛骨與腓骨未明示部位之
    閉鎖性骨折、左閉鎖性髖骨陳舊性之骨折之傷害。被告戊○○為被告丁○○之法定代理人，被告2 人應負連帶賠償責任
    ，爰依民法第184 條第1 項前段、第187 條第1 項前段、第
    193 條、第195 條規定，請求被告連帶賠償10個月工作收入
    損失新台幣（下同）158,40 0元、醫療費用13,960元、看護
    費用270,000 元及非財產上損害400,000 元，並聲明：(一)被
    告應連帶給付原告842,360 元，及自起訴狀繕本送達之翌日
    起至清償日止，按週年利率5%計算之利息。(二)願供擔保，聲
    請宣告假執行。
二、被告則以：當日被告丁○○係為閃避呂進義持刀砍殺，一時
    情急閃避不及而撞傷原告，並非出於故意，且以原告所受傷
    勢應非10個月完全無法工作，又原告於93年度未辦理所得稅
    申報，足見本件案發前並無工作收入，看護費用亦未見其提
    出實際支出之證明，而精神上之損害賠償請求亦屬過高等語
    ，資為抗辯，並聲明(一)原告之訴駁回。(二)如受不利判決，願
    供擔保，請求宣告免為假執行。
三、原告主張被告丁○○於前開時、地，駕駛車號CL-5885 號自
    用小客車，因見呂進義持刀欲攻擊被告丁○○，情急之下，
    誤踩油門為煞車，不慎駕車撞擊原告，造成原告受有右膝挫
    傷、左閉鎖性跟骨骨折、右閉鎖性踝骨骨折、右脛骨與腓骨
    未明示部位之閉鎖性骨折、左閉鎖性髖骨陳舊性之骨折之傷
    害；被告丁○○係75年6 月3 日出生，於本件事故發生時為
    為限制行為能力人，被告戊○○為被告丁○○之法定代理人
    等情，為被告所不爭執，復有原告提出診斷證明、戶籍謄本
    為證，應堪信為真實。按因故意或重大過失不法侵害他人之
    權利者，負損害賠償責任；無行為能力人或限制行為能力人
    ，不法侵害他人之權利者，以行為時有識別能力為限，與其
    法定代理人連帶負損害賠償責任，民法第184 條第1 項前段
    、第187 條第1 項前段分別定有明文。本件被告丁○○因過
    失不法侵害原告之權利，而被告丁○○於行為當時未滿20歲
    為限制行為能力人，被告戊○○為被告丁○○之法定代理人
    ，則被告戊○○、丁○○依法即應對原告負連帶損害賠償責
    任。
四、原告復主張被告丁○○因駕車過失致其受傷，應與被告戊○○連帶賠償其損害計842,360 元，被告則以前揭情詞置辯，
    茲本件之爭點為原告請求之賠償數額是否有據？
（一）醫療費用：
      原告主張因本件車禍支出醫療費用13,960元，固據其提出
      醫療費用收據為證，被告對前開收據之真正亦不否認，惟
      其中94年3 月2 日開立診斷證明書費200 元、94年5 月24
      日開立診斷證明書費50元，並非原告為證明本件車禍之損
      害及其範圍所支出之費用（原告提出之診斷證明書係94年
      5 月28日開立，開立費用200 元，已包括於總醫療費用中
      未予扣除），應予扣除，是原告得請求之醫療費用為13,
      710 元。
（二）減少之工作收入損失：
      經查，原告於本件車禍發生前係從事木工之工作，負責釘
      製沙發木架，已據兩造之同事即證人丙○○證稱：「我是
      受僱於許鍾西1 年多，負責包小張沙發皮，每件25元，己○○也是受僱於許鍾西，時間比我久，他是釘大張沙發的
      木架及鋸小張沙發的木頭」等語；證人乙○○亦證稱：「
      己○○也是許鍾西的員工，原告己○○是受僱釘沙發的木
      架，我是負責包沙發皮，按件計酬，每件約800 元；己○○計薪的方式我不清楚；我受僱於許鍾西已經1 年多，在
      我受僱之前己○○已經受僱於許鍾西」等語（見94年8 月
      18 日 言詞辯論筆錄），足見原告於本件發生前確實從事
      木工工作，並有工作收入，被告徒以原告於93年度未申報
      所得稅而謂原告於車禍前無工作收入云云，殊無足採。又
      查，原告因本件車禍受有右膝挫傷、左閉鎖性跟骨骨折、
      右閉鎖性踝骨骨折、右脛骨與腓骨未明示部位之閉鎖性骨
      折、左閉鎖性髖骨陳舊性之骨折之傷害如前述，以原告所
      受傷勢非輕，自有相當時間無法繼續工作而受有工作收入
      減少之損失。再經本院向原告前往治療及復健之天晟醫院
      查詢，該院回覆稱：「參考骨折一般療程，如無特殊體質
      ，劉員手術後，亦需約半年左右之期間休養」，有該院94
      年10月19日天晟法字第94101902號函在卷可稽，本件車禍
      發生於94年2 月22日晚上，原告最後係於同年5 月5 日進
      行矯正固定手術，以術後休養6 個月而論，本院認原告因
      本件車禍無法工作之期間自94年2 月23日起至術後6 個月
      之休養期間即至94年11月5 日止，共計8 個月又11天。再
      者，被告對於以每月平均最低工資15,840元計算原告每月
      工作收入損失之基礎，並不爭執，是經核算後，原告所得
      請求之工作收入損失為132,528 元（計算式：15,840 ×8
      ＋15,840×11 /30＝132,528，元以下四捨五入）。
（三）看護費用：
      查原告因本件車禍受有前開傷勢非輕，自有僱請他人看護
      之必要，而經函詢天晟醫院回覆稱：「病患己○○係於94
      年2 月22日22時51分許，因車禍由119 救護車送至本院急
      診，經檢查有右膝挫傷、右脛骨與腓骨骨折等狀，住院手
      術鋼釘固定，同年3 月2 日出院，合先敘明。次查，劉員
      於同年5 月5 日因右膝關節疼痛無法活動，經X 光顯示，
      劉員右臏骨陳舊性骨折鋼釘滑動，及右脛腓骨骨折下端鋼
      釘滑脫，經住院拔除鋼釘及右脛腓骨下端重新矯正固定，
      同年月9 日出院。劉員術後需要看護之期間約1 個月」，
      有前開函文為證，是原告因本件車禍需要他人看護之期間
      應為先後2 次手術後各1 個月，原告主張需他人看護6 個
      月，並無根據，不足採信。又查，原告於受傷期間僱請友
      人甲○○看護，全日看護費用約定為每日2,000 元，核與
      一般醫院遴介看護人員之收費標準相當，是原告得請求被
      告賠償之看護費用為120,000 元（計算式：2,000 ×30×
      2 ＝120,000）。 被告固抗辯原告尚未實際支付看護費用
      ，無此部分之損害云云，然查，原告因本件車禍僱請友人
      甲○○為其看護，且原告因本件車禍無法工作，暫無資力
      支付該筆看護費用，已據證人甲○○到庭證述屬實，原告
      雖尚未實際支出看護費用，惟其確因本件車禍而對證人甲○○負有看護報酬之債務，已屬明確，此部分之損害自得
      請求被告賠償，是被告所辯不足採信。
（四）精神上損害賠償：
      按不法侵害他人之身體、健康、名譽、自由、信用、隱私
      、貞操，或不法侵害其他人格法益而情節重大者，被害人
      雖非財產上之損害，亦得請求賠償相當之金額，民法第
      195 條第1 項前段定有明文。查原告因本件事故受有前揭
      多處骨折傷害，顯非輕微，且先後經歷2 次手術，身心自
      然受有相當痛苦，又原告高中畢業，從事木工工作，名下
      僅有道路用地1 筆、汽車1 輛；而被告丁○○高中畢業，
      從事機車組裝工作，日薪900 元，名下無財產，被告戊○○國小畢業，每月薪資約20,000元，單親扶養3 名子女，
      名下無財產等情，有兩造所得稅申報及財產資料在卷可佐
      ，經審酌兩造之身分、地位、經濟能力、本件車禍過失情
      節等情，本院認原告請求非財產上之損害賠償應以300,00
      0 元為適當。
五、綜上所述，原告依侵權行為之法律關係，請求被告連帶賠償
    566,238 元及自起訴狀繕本送達之翌日即94年6 月16日起至
    清償日止，按週年利率5%計算之利息，為有理由，應予准許
    ，逾此範圍之請求，則屬無據，應予駁回。
六、兩造陳明願供擔保，聲請宣告假執行及免為假執行，就原告
    勝訴部分，經核尚無不合，爰分別酌定相當之擔保金額宣告
    之。至原告敗訴部分，其假執行之聲請亦失所附麗，應併予
    駁回。
七、據上論結，本件原告之訴為一部有理由，一部無理由，依民
    事訴訟法第79條、第85條第2 項、第390 條第2 項、第392
    條第2 項，判決如主文。
中　　華　　民　　國　　94　　年　　11　　月　　24　　日
                  民事第一庭    法　官　賴惠慈
以上正本係照原本作成
如對本判決上訴，須於判決送達後20日內向本院提出上訴狀
中　　華　　民　　國　　94　　年　　11　　月　　24　　日
                                書記官　黃泰能
